臺灣高等法院花蓮分院刑事判決　　 95年度上更(一)字第141號
上　訴　人　臺灣花蓮地方法院檢察署檢察官
被　　　告　丙○○
指定辯護人　李文平律師
上列上訴人因強盜等案件，不服臺灣花蓮地方法院89年度訴字第
57號中華民國91年12月24日第一審判決（起訴案號：臺灣花蓮地
方法院檢察署89年度偵字第9號），提起上訴，判決後經最高法
院發回更審，本院更為判決如下：
      主  文
原判決撤銷。
丙○○竊盜，因脫免逮捕，而當場施以強暴脅迫，累犯，處有期
徒刑參年陸月。扣案之鐵鉗壹支、手套壹雙，均沒收。
      事  實
一、丙○○曾因搶奪案件，經法院判處有期徒刑1年6月確定，於
    83年10月8日縮刑假釋出監，假釋中付保護管束，指揮書執
    畢日期為84年9月9日，猶不知悔改，意圖為自己不法之所有
    ，於88年9月6日凌晨2時20分許，攜帶客觀上得為凶器之鐵
    鉗1把，侵入花蓮縣鳳林鎮○○里○○路8號之2被害人甲○
    ○所開設府群餐廳，竊取餐廳內財物大衛杜夫、七星、長壽
    、白長壽等牌香煙共計4條，並以鐵鉗尾端1字起子破壞該餐
    廳內櫃台抽屜及伴唱機具投幣箱，正欲再行竊取財物時，適
    觸動餐廳防盜系統警鈴，屋主甲○○聞聲先報警後並趕赴餐
    廳查看，發現丙○○正在店內以工具撬開破壞櫃檯抽屜後，
    其欲逮捕丙○○之際，詎丙○○竟基於脫免逮捕之犯意，先
    持鐵鉗對於追捕之甲○○威脅稱說：「不要靠近我」，進而
    對甲○○施以強暴，雙方發生扭打，致甲○○受有右肩及右
    手臂拉傷、疼痛、活動不良等傷害，丙○○隨後則遭據報趕
    往現場之員警逮捕，並扣得鐵鉗1支、手套1雙。
二、案經花蓮縣警察局鳳林分局報告臺灣花蓮地方法院檢察署檢
    察官偵查起訴。
      理  由
壹、證據能力部分
    刑事訴訟法施行法第7條之3但書規定：「修正刑事訴訟法施
    行前已依法定程序進行之訴訟程序，其效力不受影響。」本
    件證人甲○○於警訊時之筆錄，均製作於92年1月14日刑事
    訴訟法修正前，自有證據能力，合先敘明。
貳、認定犯罪事實所憑證據部分
一、訊據被告丙○○固坦承於右揭時、地侵入府群餐廳行竊不諱
    ，惟矢口否認有何準強盜之犯行，辯稱：伊是從廁所窗戶進
    入，並非從後門進入，且伊是在逃跑之過程中被甲○○持鐵
    棍毆打致左手骨折，伊並未毆打甲○○云云。經查，
（一）被告丙○○於警詢時供稱：係由後門進入等語（警卷第4
      頁背面）。證人甲○○於警詢時證稱：被告係從後門進入
      伊店內（警卷第9頁），於原審證稱：「廁所窗戶很高，
      我沒有裝警報器，若要進去要墊好幾個箱子，而且是頭先
      進去，況且我警報器響的時候是顯示後門遭侵入，接著才
      是櫃檯。因為我在後門上面裝了紅外線，其餘裝在裡面…
      …，我看著被告把手套與工具丟掉的，在鐵絲網附近，還
      沒有到鐵絲網那邊，警察當時告訴被告不要跑了，叫被告
      過來，被告當時才丟掉手套、工具走過去，我把東西拿給
      警察後，才回到餐廳去清點損失。」等語（原審卷第136-
      137頁）。證人甲○○裝設之紅外線警報器既係先顯示後
      門遭侵入，木門之喇叭鎖又係用扣案之鐵鉗後端扁平處即
      可撬開（見警卷木門照片)，顯見當日被告確持有鐵鉗撬
      開後門，侵入上開處所行竊，被告事後辯稱係由廁所窗戶
      進入，顯係飾卸之詞，不足採信。況證人甲○○與被告接
      觸中，曾觸及被告手持冰涼堅硬的器物，又於被告逃跑時
      ，親見被告將鐵鉗、手套丟棄，並經其當場拾起交予警方
      ，雖經當日到場處理之警員鄧安富到庭證稱：對是否有扣
      到上開工具沒有印象等語（原審卷第80頁），然衡以證人
      甲○○於慌亂中急於追捕被告，應無暇攜帶鐵鉗、手套等
      工具用以誣陷被告等情，應認證人因時間久遠，記憶已趨
      模糊，而以證人甲○○之證述較為可信。此外，並有贓物
      領據、照片22幀、現場平面圖、扣案之鐵鉗、手套等物附
      卷可稽，被告攜帶鐵鉗、手套，由後門侵入上開處所竊盜
      之犯行，堪以認定。
（二）證人甲○○於警詢中證稱：被告從後門進入伊店內，在捉
      捕被告過程中，與被告發生扭打，被告當時手握鐵鉗，伊
      因拉扯受有手臂拉傷等語（警卷第9頁、9頁背面、10頁背
      面、11頁、12頁背面、13頁）；於偵查中證稱：「（你有
      無捉捕他？）時我要捕捉他，在捉拿中被告逃逸，我追逐
      他，在發現時我要捉他，他要衝出去，所以有扭在一起。
      」、「（被告有無持兇器反擊你？）伊拿鐵鉗對我說：『
      不要靠近我』，後來伊開大門就往外衝，在門口伊亦倒幾
      次。」（偵查卷第12頁）；於原審審理後經檢察官於92年
      1 月9日訊問時證稱：「當時我打開後門看到一個影子，
      我伸左手去抓他（指被告），這是我第一次跟他身體接觸
      ，掙脫後，好像是他右手持有鐵器打到我的左手背，然後
      我就撞到椅子，他就往外衝，我也跟在後面追，追了約20
      公尺左右，對方手上拿有鉗子，正面對著我叫我不要過來
      ，他拿鉗子好像在警告我，我有產生害怕。」等語（原審
      卷第182頁背面、183頁、18 3頁背面）；於原審證稱：「
      …我用左手抓住他的右手，但抓不住，被告掙脫了，當時
      我沒有注意被告手上有沒有拿東西，被告掙脫我之後有拿
      一個東西碰到我的手，我感覺冰冰涼涼的、很硬，應該是
      鐵做的東西，當東西碰到我的手的時候，我害怕往後退、
      跌倒…」等語（原審卷第136頁）；於本院前審審理時證
      稱：「就是在櫃台的時候，我要抓他，他就將我的手甩開
      ，後來他用硬物打到我的手，另外我在外面追他的時候，
      他有拿板手叫我不要靠近。」等語（本院上訴卷第38頁）
      。而證人即到場處理之員警彭康瑋於原審亦證稱：「我們
      將被告帶到鳳林醫院才知道有骨折情形，怎麼受傷我不曉
      得，我們問屋主（指被害人），屋主說他們有扭打，但我
      們並未看到。屋主說他們跌倒，但被告說他們有扭打，因
      被告說他有受傷，我才送他到醫院。」（原審卷第79頁）
      ，參以證人甲○○於警訊及本院前審均陳明伊右手臂受傷
      ，有至鳳林榮民醫院看診等語（警卷第13頁，本院上訴卷
      第38、60頁），於原審審理後經檢察官於92年1月9日訊問
      時及於本院前審審審理中亦先後提出鳳林榮民醫院之診斷
      證明書（記載右肩及右手臂拉傷、疼痛、活動不良）為憑
     （原審卷第184頁、本院上訴卷第62頁），足證被告於行竊
      後經證人甲○○發覺後，為脫免逮捕當場確有對甲○○施
      強暴脅迫行為等節，應堪認定。被告辯稱：伊是在逃跑之
      過程中被甲○○持鐵棍毆打致左手骨折，伊並未毆打甲○
      ○云云，不足採信，準強盜犯行堪以認定。
二、按行為後法律有變更者，適用行為時之法律。但行為後之法
    律有利於行為人者，適用最有利於行為人之法律，刑法第2
    條第1項定有明文。查刑法第328條第1項強盜罪，業於90年1
    月30日經總統命令公布修正，將原先「處3年以上10年以下
    有期徒刑」規定，修改為「處5年以上有期徒刑」，比較新
    舊法結果，以舊刑法第328條第1項強盜罪之規定，較有利於
    行為人，自應予適用。核被告丙○○所為，係犯刑法第329
    條、第328條第1項之準強盜罪。又被告曾犯有事實欄所載之
    犯罪科刑及執行紀錄，此有臺灣高等法院被告前案紀錄表乙
    份在卷可按，其於前案執行完後5年以內再犯本件準強盜罪
    之有期徒刑以上之罪，為累犯，應依刑法第47條第1項之規
    定加重其刑（被告為故意犯，無論依新舊刑法規定，均應論
    以累犯，附此敘明）。原審對被告論罪科刑，固非無見。惟
    認被告不構成準強盜罪，僅成立竊盜罪，且為前案起訴效力
    所及，而諭知不受理判決，即可未洽。檢察官上訴指摘原判
    決不當，為有理由，應予撤銷改判。本院審酌被告犯罪之動
    機、手段、行為所生危害的程度、犯罪後猶矢口否認犯行，
    顯然並無悔意等一切情狀，量處如主文所示之刑。扣案之被
    告作案所用之鐵鉗1支、手套1雙，被告雖否認為其所有，然
    該等物品係被告逃跑過程中丟棄，而為證人甲○○拾起交予
    警方等節，已如前述，自屬為被告所有已供犯罪用之物，應
    依刑法第38條第1項第2款之規定，併予諭知沒收。
據上論斷，應依刑事訴訟法第369條第1項前段、第364條、第299
條第1項前段，刑法第2條第1項、第328條第1項、第329條款、
第47條第1項、第38條第1項第2款，判決如主文。
本案經檢察官乙○○到庭執行職務。
中　　華　　民　　國　　96　　年　　2 　　月　　2 　　日
                  審判長法  官  謝志揚
                        法  官  蔣有木
                        法  官  湯文章
右正本證明與原本無異。
如對本判決不服，應於送達後10日內，向本院提出上訴狀。（應
抄附繕本）告訴人或被害人如對於本判決不服者，應具備理由請
求檢察官上訴，其上訴期間之計算係以檢察官收受判決正本之日
期為準。
                        書記官  李德霞
中　　華　　民　　國　　96　　年　　2 　　月　　2 　　日
附錄本判決論罪之法律條文：
刑法第329條：
竊盜或搶奪，因防護贓物、脫免逮捕或湮滅罪證，而當場施以強
暴脅迫者，以強盜論。
修正前刑法第328條第1項：
意圖為自己或第三人不法之所有，以強暴、脅迫、藥劑、催眠術
或他法，至使不能抗拒，而取他人之物或使其交付者，為強盜罪
，處3年以上10年以下有期徒刑。
